最高法院刑事判決　　　　　　　　　　　　　　　八十八年度台上字第五四一六號
　　上訴人　台灣高等法院檢察署檢察官
　　被　告　甲○○　男
右上訴人因被告偽造文書案件，不服台灣高等法院中華民國八十六年九月十日第二審
判決 (八十五年度上訴字第三七五四號，起訴案號：台灣士林地方法院檢察署八十四
年度偵字第五六○三、六九一九號) ，提起上訴，本院判決如左：
    主  文
原判決關於偽造文書部分撤銷，發回台灣高等法院。
    理  由
本件原判決以公訴意旨略稱：被告甲○○與案外人劉義忠係朋友關係，於民國八十年
七月間經劉義忠介紹，至台北市○○○路三四二號十一樓之一萬展興業有限公司 (下
稱萬展公司) 任職，案外人許進鐘受託加工製造運動服賣予萬展公司，為免受仿冒商
標之累，於八十年八月十七日至萬展公司欲找公司負責人，適該公司董事長萬勳、總
經理紀明進均不在，詎甲○○未經授權，即擅以萬展公司負責人萬勳名義，出具委託
加工書 (日期倒填為八十年七月二十五日) ，並私蓋萬勳印章，內容言及「旗魚」、
「車輪」商標係萬展公司提供等不實字樣，致生損害於萬展公司及萬勳。嗣萬展公司
將所購運動服轉售，甲○○又於八十年十、十一月間，夥同劉義忠將貨款新台幣六十
八萬餘元侵占入己 (此部分檢察官未上訴，已告確定) ，因認甲○○涉有刑法第二百
十七條第二項、第二百十條盜用印章、偽造文書罪嫌。惟經審理結果，認不能證明被
告甲○○有前開犯行，因而維持第一審之無罪判決，駁回檢察官在第二審之上訴，固
非無見。
惟查：(一)審理事實之法院，對於被告有利及不利之證據，應一律注意，詳為調查，然
後綜合全案證據資料，本於經驗法則以定其取捨，並將取捨證據及得心證之理由於判
決內詳為說明，故證據雖已調查而尚有其他必要部分未經調查，仍難遽為被告有利或
不利之認定。本件原判決以告訴人萬勳之印章係鎖在萬展公司辦公桌抽屜內，由告訴
人保管，參以證人許進鐘證稱被告甲○○書立委託加工書時，紀明進在公司內等語，
衡情被告在公司總經理紀明進在場，若非得上級主管之同意，焉敢盜蓋公司印章及負
責人印章，認被告有無盜用印章已足堪疑 (見原判決第二頁反面及第三頁正面) 。然
許進鐘雖於另案供稱被告書立委託加工書時，紀明進在公司內 (見一審判決第二頁正
面) ，但其於本案應訊時則稱：「我在甲○○辦公室當場看他寫 (委託加工書) ，他
寫完以後我看見拿到總經理董事長辦公室那個門進去，等一下出來，委託書上面就有
印文了，我不知道當時總經理或董事長辦公室是否有人」 (見一審卷第四八頁) ，所
供情節前後不一，而證人紀明進迭稱其未看過委託加工書，不知道委託加工書之事（
見五六○三號偵卷第十八、三九頁、原審卷第六七頁) ，且被告自陳：「 (問：你寫
委託加工書時萬勳是否知道？) 不知道，事後我也沒有告訴他」、「（問：你何以擅
自寫委託加工書？）因我是公司職員，而文書工作劉義忠都找我幫忙，當時萬勳、許
進鐘（應係紀明進之誤）都不在，我想事後向許進鐘 (應係紀明進之誤) 報告就可以
，公司業務都是總經理處理的，萬勳很少來公司」、「（問：當時寫加工書還有誰在
場？）許進鐘在場，此外沒有別人」、「（問：紀明進在否？）我記得不在」等語（
見五六○三號偵卷第十九、一一二頁、一審卷第十六頁），可見被告書立委託加工書
時，總經理紀明進是否在公司內，非無疑問。原審未予調查明白，詳敘其取捨證據及
得心證之理由，僅憑許進鐘前後不一未臻明確之供述，認定當時紀明進在場，並以此
為判斷之依據，自有未合。(二)按未經設立登記，不得以公司名義經營業務或為其他法
律行為；違反前項規定者，行為人各處一年以下有期徒刑、拘役或科或併科五萬元以
下罰金，並自負其責；行為人有二人以上者，連帶負責，並由主管機關禁止其使用公
司名稱，修正前公司法第十九條定有明文。又偽造、變造私文書罪，祇須所偽造、變
造之文書有足生損害於公眾或他人之危險，即行成立，並非以確有損害事實之發生為
構成要件。本件依原審八十三年度上訴字第五八○號刑事確定判決所認定之事實，萬
展公司係於八十年八月二十九日申請設立登記，於同年月三十日始經台北市政府建設
局核准設立登記發給公司執照（見五六○三號偵卷第九頁），被告於八十年八月十七
日以萬展公司負責人萬勳名義出具委託加工書予許進鐘時，萬展公司既未經設立登記
，根本尚未取得法人之資格，劉義忠能否於八十年七月間代表「萬展公司」與許進鐘
成立買賣或委託加工契約，該契約之效力是否當然及於設立登記在後之萬展公司，被
告擅自以萬展公司負責人萬勳名義出具委託加工書予許進鐘，能否認為不足以生損害
於萬展公司，即有研求之餘地。原判決未予深究，遽認本件契約係劉義忠代表萬展公
司與許進鐘訂立，被告縱有盜用公司及負責人印章進而偽造委託加工書情事，亦因委
託加工書之內容屬實，不足以生損害於他人，與偽造文書罪之構成要件有間云云，尚
嫌速斷，難以昭折服。檢察官上訴意旨，指摘原判決關於偽造文書部分不當，非無理
由，應認原判決此部分有發回更審之原因。
據上論結，應依刑事訴訟法第三百九十七條、第四百零一條，判決如主文。
中      華      民      國    八十八    年      九      月    二十三    日
                              最高法院刑事第四庭
                                  審判長法官  黃  劍  青
                                        法官  劉  敬  一
                                        法官  林  增  福
                                        法官  邵  燕  玲
                                        法官  張  清  埤
      右正本證明與原本無異
                                              書  記  官
中      華      民      國    八十八    年      九      月     三十     日
                                                                        Ｅ
